【裁判字號】    92,交訴,54
【裁判日期】    920721
【裁判案由】    公共危險等
【裁判全文】
臺灣臺北地方法院刑事判決                          九十二年度交訴字第五四號
    公  訴  人  臺灣臺北地方法院檢察署檢察官
    被      告  乙○○  男  三.
右列被告因公共危險等案件，經檢察官提起公訴（九十二年度偵字第五二九八號），
本院判決如左：
    主  文
乙○○駕駛動力交通工具肇事，致人受傷而逃逸，處有期徒刑陸月，如易科罰金以
佰元折算壹日；又被訴業務過失傷害部分，公訴不受理。
    事  實
一、乙○○曾因懲治盜匪條例案件，經本院以民國七十九年度訴字第二三三七號案件
    判處有期徒刑十五年六月，嗣經台灣高等法院、最高法院將之駁回上訴確定，甫
    於八十八年九月二日假釋出獄，目前仍在保護管束期間，詎仍不知悔改。其係址
    腦修理，並駕車至該公司之客戶處接送維修電腦為其附隨業務，為從事駕駛業務
    之人，於九十一年十二月二十一日二十一時二十分許，駕駛車牌號碼Ｎ三—一一
    二五號自用小客車，欲將已修理之電腦送至客戶處，沿臺北市○○街○段由東向
    西方向行駛，途經該路段與漢中街之交岔路口時，本應注意汽車行駛時，駕駛人
    應注意車前狀況，並隨時採取必要之安全措施，依當時天候雖陰，但夜間有照明
    光線，係市區○○道路○路面無缺陷，視距良好，並無不能注意之情形，竟疏未
    注意前揭規定貿然直行，適有甲○○騎乘車牌號碼ＺＡＺ—七五二號輕型機車附
    載其友陳賢源，沿同市○○街由南往北至前揭交岔路口時，左轉往西沿開封街二
    段繼續行駛，乙○○因閃避不及致所駕駛小客車左前車頭撞及甲○○所騎乘機車
    之右後車身，致其因而倒地後，甲○○受有左膝、左足挫傷、左足踝挫傷、擦傷
    、頭部外傷，陳賢源受有右手腕部、肘部、肩部等處擦傷之傷害（陳賢源業務過
    失傷害部分未據其提出告訴）。
二、詎乙○○於肇事後並未下車查看，對甲○○、陳賢源亦未施以救護或報警處理，
    旋即基於逃逸犯意駕車駛離現場，嗣因在場目擊車禍發生之年籍資料不詳路人記
    下乙○○所駕駛小客車之車牌號碼後交由甲○○等報警處理，始知上情。
三、案經甲○○訴由臺北市政府警察局萬華分局報請臺灣臺北地方法院檢察署檢察官
    偵查起訴。
    理  由
壹、關於被訴駕駛動力交通工具肇事，致人受傷而逃逸犯行部分：
一、訊據被告乙○○固不否認於右揭時地，駕駛前述車牌號碼之自用小客車，行經開
    封街二段與漢中街之交岔路口時，與騎乘機車之告訴人甲○○發生碰撞，並於肇
    事後未下車查看，對告訴人甲○○及陳賢源亦未施以救護或報警處理，旋即駕車
    駛離現場等情，惟以：當時確實有搖下車窗告訴對方先繞一圈再回來，並詢問人
    有無怎樣，但是不確定他們是否聽到，因為他們有戴安全帽，以及當時確實有回
    到現場，但未見被害人等語為辯（參見九十年一月二十日警局詢問筆錄，本院九
    十二年七月七日訊問筆錄）。
二、經查：
(一)、右揭被告於肇事之後，並未留在現場對被害人進行救護而逕行離去之事實：(1)業
    據被告於警局詢問、檢察官偵查及本院審理中，均坦承確於右揭時、地行經肇事
    地點與被害人發生車禍後，並未施以救護或報警處理，旋即駕車駛離現場等情不
    諱（參見偵查卷第三頁反面、第三十七頁反面，本院九十二年五月二十九日訊問
    筆錄），(2)並有告訴人甲○○於本件車禍發生當時即九十一年十二月二十一日所
    製作之交通事故談話紀錄表、九十二年一月十日警局詢問時均指述：當時駕駛輕
    機車ＺＡＺ—七五二號沿漢中街由南轉西至開封街之肇事地點時，其右後車身遭
    被告所駕駛車牌號碼Ｎ三—一一二五號自用小客車之左前車頭撞擊，致其與後座
    附載之乘客陳賢源均人車倒地，受有如前揭事實欄第一項所載之傷害，而被告於
    肇事後並未下車查看，亦未對之施以救護或報警處理，旋即駕車離開車禍現場等
    語（參見偵查卷第四頁反面、第十頁），則告訴人於警詢筆錄及肇事現場所指陳
    肇事經過、肇事車輛之車型、車牌號碼各節，均與被告所駕駛小客車之車況互核
    相符，(3)復有前揭萬華分局交通分隊警員葉忠潔於九十二年三月二十五日檢察官
    偵訊時證述：「‧‧‧甲○○與她男友在場，沒有看到肇事者，我們當場有畫現
    場圖，筆錄在醫院製作，告訴人與她男友都在現場，我們在現場待十分鐘左右，
    肇事者都未出現‧‧‧」等語在卷可稽（參見偵查卷第二十七頁），(4)另有臺北
    市政府警察局萬華分局製作記載本件事故發生情形之道路交通事故調查報告表、
    道路交通事故補充資料表、交通事故談話紀錄表、車禍現場採證照片數幀附於偵
    查卷內足憑，(5)而被害人確實因本件交通事故受有如事實欄第一項所載之傷害等
    情，亦據其提出臺北市和平醫院診斷書證明書一紙在卷為憑。
(二)、被告雖執上開情詞置辯，然據告訴人甲○○於九十二年三月十三日檢察官偵訊時
    證述：「（問：他（指被告）當時撞倒你時有無告知等一會再回來？）沒有，且
    他加速逃逸，我載的陳賢源立刻可起身追他，他反而跑更快。」（參見偵查卷第
    二十五頁反面）等語，又於九十二年五月二十九日本院調查時到庭證述：「我當
    時是被被告撞的，他撞到我的車子右後方，根本不是我把車子扶起來，當時是我
    騎車後座載一位朋友他叫陳賢源，我倒下後腳被車子壓到根本站不起來，車子是
    我朋友把我扶起來的，被告根本沒有下車來看，被告撞到我以後馬上離開現場，
    我朋友還追過去叫他，但是距離很遠根本叫不到，他還是開走了，車號是路人記
    下的，之後我們就叫救護車，還在現場等了三十分鐘，救護車看我們沒有致命的
    危險，等警察採證完以後，才送去醫院，這段期間有三十到四十分鐘，可是我們
    沒有看到被告到現場。」等語，足見被告於肇事後確實未下車查看或施以救護、
    報警處理，即駕車駛離現場。
(三)、另依卷附道路交通事故調查報告表及現場照片所示，肇事地點為單向二線道之市
    區道路○路面無障礙、無缺陷且道路面積寬闊，並無不能停靠路邊之情事，又依
    補充資料表之記載，告訴人發生車禍後，其所騎乘之機車右後視鏡玻璃全碎，車
    身漏機油，並有路面有油漬痕跡之現場照片附卷可參，其受創情況嚴重，被告當
    時未立即將車停靠路邊，並對現場之被害人為必要之救助與協助，反而藉詞因其
    後方車輛按喇叭而逃離現場，若被告果於現場積極協助救護傷患，則他人亦無理
    由催促其離去，況被告於九十二年五月二十九日本院調查時自承，當時要趕著將
    電腦送給一個客戶，所以離開現場，但是後來又繞回到現場看，已是肇事約一小
    時後之事情等語（參見前揭本院調查筆錄），苟被告真欲積極協助救護傷患，縱
    因當地一時停車不便，然依附近之路況及被告之行向，若由開封街二段及西寧南
    路之交岔路口轉回肇事地點，應不至於如被告所述需費時五十分鐘以上，況被告
    肇事後許久才返回現場，實難認被告返回肇事地點察看係為救護傷患，本院綜觀
    上述跡證，被告於肇事後對此等明顯可見之動態，實無毫不知悉之理，被告辯稱
    事發當時已告知告訴人及嗣後返回現場查看云云，實與常情有違，要非事實，無
    可憑採。
三、按八十八年四月二十一日增訂之同法第一百八十五條之四之肇事致人死傷逃逸罪
    ，則以處罰肇事後逃逸之駕駛人為目的，俾促使駕駛人於肇事後能對被害人即時
    救護，以減少死傷，是該罪之成立祇以行為人有駕駛動力交通工具肇事，致人死
    傷而逃逸之事實為已足，至行為人之肇事有否過失，則非所問，此有最高法院八
    十八年台上字第七三九六號判決參照；則被告既有肇事之認識，縱使被告主觀上
    認為並無過失，亦無解於本條之罪責，被告於事發後已明知肇事致告訴人受傷，
    未即對告訴人採取救護或其他必要措施並報警處理，即行駕車離去，其有肇事逃
    逸之犯行，洵堪認定，又被告所涉業務過失傷害部分之罪嫌，已於本院調查時與
    告訴人甲○○簽立和解書，同意賠償告訴人新臺幣（下同）三萬元一節，另如下
    述，不另贅述，故本件被告被訴駕駛動力交通工具肇事，致人受傷而逃逸部分，
    事證明確，應予依法論科。
四、核被告乙○○此部分所為，係犯刑法第一百八十五之四條駕駛動力交通工具肇事
    致人傷而逃逸罪。本件被告有如事實欄所載前案科刑及刑之執行情形，有臺灣高
    等法院被告全國前案紀錄表一份在卷可憑，雖未構成累犯，爰審酌被告前科紀錄
    、素行不良，因本件車禍傷及被害人甲○○，但肇事後旋即逃逸，置他人生命、
    身體不顧，惟事後積極與被害人達成和解賠償其損害，有和解契約書一紙附卷可
    參及被害人因本件車禍所受傷勢尚屬輕微等一切情狀，量處如主文所示之刑，並
    諭知易科罰金之折算標準。
貳、關於被訴業務過失傷害犯行部分：
一、按告訴乃論之罪，告訴人於第一審辯論終結前得撤回其告訴，又告訴經撤回者，
    應諭知不受理之判決，刑事訴訟法第二百三十八條第一項及第三百零三條第三款
    定有明文。
二、本件被告所為，經檢察官提起公訴，認被告係犯刑法第二百八十四條第一項前段
    之過失傷害罪嫌，惟被告當時係址設臺北縣新店市○○路一○四號三樓岳瑪國際
    股份有限公司之員工，平日需駕車至該公司之客戶處接送待修之電腦，且本件事
    故發生時，亦正欲將已修復之電腦送去客戶處，此業據被告於本調查時供述明確
    ，有本院九十二年五月二十九日訊問筆錄在卷可參，則被告以駕駛為業務應可認
    定，公訴人起訴書雖記載被告犯刑法第二百八十四條第一項之普通過失傷害罪嫌
    ，惟於本院調查時經蒞庭之檢察官到庭陳述更正為同條第二項前段之業務過失傷
    害罪，法院於判決時，自無庸再變更法條，附此敘明。
三、核被告乙○○此部分所為，係犯刑法第二百八十四條第二項前段之業務過失傷害
    罪，依同法第二百八十七條前段之規定，須告訴乃論，茲據告訴人甲○○於本院
    調查中與被告以三萬元達成和解並撤回告訴，有九十二年七月七日訊問筆錄及和
    解書各一份附卷可稽，揆諸前開說明，爰不經言詞辯論，逕為諭知不受理之判決
    。
、據上論斷，應依刑事訴訟法第二百九十九條第一項前段、第三百零三條第三款、
    第三百零七條，刑法第一百八十五條之四、第四十一條第一項前段，罰金罰鍰提
    高標準條例第二條，判決如主文。
本案經檢察官游儒倡到庭執行職務
中      華      民      國    九十二    年      七      月    二十一    日
                                      臺灣臺北地方法院交通法庭
                                          法  官  鄧  德  倩
右正本證明與原本無異。
如不服本判決，經於判決送達後十日內向本院提出上訴狀（應抄附繕本）。告訴人或
被害人如對於本判決不服者，應具備理由請求檢察官上訴，其上訴期間之計算係以檢
察官收受判決正本之日期為準。
                                          書記官  謝  韻  華
中      華      民      國    九十二    年      七      月    二十三    日


司法院資訊處製作；財團法人民間司法改革基金會備份。
